臺灣基隆地方法院刑事判決　　　　　　　 100年度訴字第25號
公　訴　人　臺灣基隆地方法院檢察署檢察官
被　　　告　朱振成
上列被告因違反毒品危害防制條例案件，經檢察官提起公訴（九
十九年度毒偵字第二○六八號），而被告所犯並非死刑、無期徒
刑、最輕本刑為三年以上有期徒刑之罪或高等法院管轄第一審之
案件，被告於本院準備程序先就被訴事實均為有罪之陳述，受命
法官於告知被告簡式審判程序之旨，並聽取當事人之意見後，合
議庭裁定由受命法官獨任進行簡式審判程序，判決如下：
    主  文
朱振成施用第二級毒品，累犯，處有期徒刑月，如易科罰金，
以新臺幣壹仟元折算壹日；又施用第一級毒品，累犯，處有期徒
刑陸月，如易科罰金，以新臺幣壹仟元折算壹日，扣案第一級毒
品海洛因拾包（驗餘淨重計零點伍零公克）沒收銷燬之，扣案
盛裝上開毒品之包裝袋拾只均沒收；又持有第二級毒品，累犯
，處有期徒刑貳月，如易科罰金，以新臺幣壹仟元折算壹日，扣
案第二級毒品甲基安非他命貳包（驗餘淨重計壹點零壹肆陸公克
）沒收銷燬之，扣案盛裝上開毒品之包裝袋貳只均沒收。應執行
有期徒刑玖月，如易科罰金，以新臺幣壹仟元折算壹日；扣案第
一級毒品海洛因拾包（驗餘淨重計零點伍零公克）、第二級毒
品甲基安非他命貳包（驗餘淨重計壹點零壹肆陸公克）均沒收銷
燬之，扣案盛裝上開毒品之包裝袋拾伍只均沒收。
    事  實
一、朱振成前因施用第一級毒品案件，經臺灣板橋地方法院裁定
    令入勒戒處所觀察、勒戒後，因認有繼續施用毒品傾向，再
    經同法院裁定令入戒治處所強制戒治，於民國八十九年三月
    十八日期滿執行完畢。其於上開強制戒治執行完畢後五年內
    ，又因施用第一、二級毒品案件，經臺灣板橋地方法院分別
    判處有期徒刑一年及八月，應執行有期徒刑一年六月確定；
    另因詐欺取財及詐欺得利等案件，經臺灣桃園地方法院分別
    判處有期徒刑三月及三月，應執行有期徒刑四月確定；再因
    施用第二級毒品案件，經臺灣板橋地方法院判處有期徒刑三
    月確定；上開各罪，嗣經臺灣板橋地方法院裁定其應執行刑
    為有期徒刑二年三月確定；其後因中華民國九十六年罪犯減
    刑條例施行，上開各罪均經臺灣板橋地方法院裁定減其宣告
    刑二分之一，並定其應執行刑為有期徒刑一年又十五日確定
    後，於九十六年七月十六日期滿執行完畢。其復因施用第一
    、二級毒品各二罪之案件，經本院分別判處有期徒刑四月、
    四月、二月及二月，應執行有期徒刑十月確定；再因施用第
    一、二級毒品案件，經本院分別判處有期徒刑四月及四月，
    應執行有期徒刑六月確定，上開二應執行刑接續執行，於九
    十八年六月八日執行完畢。詎其又基於施用第二級毒品之犯
    意，於九十九年十一月十四日上午十時許，在其前臺北縣中
    和市（已改制為新北市中和區○○○路二四九之二號住處，
    以玻璃球吸食器燒烤而吸食揮發煙霧之方式，非法施用第二
    級毒品甲基安非他命（下稱甲基安非他命）一次；另基於施
    用第一、二級毒品之犯意，於同日下午一時許，在基隆市基
    隆火車站，以新臺幣（下同）八千五百元之價格，向姓名年
    籍均不詳、綽號「阿忠」之人購得第一級毒品海洛因（下稱
    海洛因）十四包（原合計重量應為零點五一公克以上）及甲
    基安非他命二包（淨重計一點零一五公克）後，隨即在基隆
    火車站附近，以針筒注射之方式，非法施用第一級毒品海洛
    因（下稱海洛因）一次（致其上開購得之海洛因餘重計零點
    五一公克）；至所購得之甲基安非他命則未即時施用而僅非
    法持有之；嗣其於同日下午四時二十分許，在基隆市仁愛區
    ○○○路二十號前，巡邏警員僅因其神色匆忙，而欲趨前盤
    查時，其在有偵查犯罪職權之公務員尚無確切根據得為合理
    之可疑而發覺其上開犯行前，即主動取出其上開施用所餘之
    海洛因及持有之甲基安非他命供警員查扣，同時向警員供述
    其上開施用、持有海洛因及甲基安非他命犯行而自首；其再
    經警採尿送驗結果，呈甲基安非他命及海洛因人體代謝物嗎
    啡陽性反應。
二、案經基隆市警察局第四分局報請臺灣基隆地方法院檢察署檢
    察官偵查起訴。
    理  由
一、按毒品危害防制條例於民國九十二年七月九日修正公布，自
    九十三年一月九日施行，其中第二十條、第二十三條將施用
    毒品之刑事處遇程序，區分為「初犯」及「五年內再犯」、
    「五年後再犯」。依其立法理由之說明：「初犯」，經觀察
    、勒戒或強制戒治後，應為不起訴處分或不付審理之裁定；
    經觀察、勒戒或強制戒治執行完畢釋放後，「五年內再犯」
    者，因其再犯率甚高，原實施之觀察、勒戒及強制戒治既已
    無法收其實效，爰依法追訴或裁定交付審理。至於經觀察、
    勒戒或強制戒治執行完畢釋放後，「五年後再犯」者，前所
    實施之觀察、勒戒或強制戒治已足以遮斷其施用毒品之毒癮
    ，為期自新及協助其斷除毒癮，仍適用「初犯」規定，先經
    觀察、勒戒或強制戒治之程序。從而依修正後之規定，僅限
    於「初犯」及「五年後再犯」二種情形，始應先經觀察、勒
    戒或強制戒治程序。倘被告於五年內已再犯，經依法追訴處
    罰，縱其第三次（或第三次以上）再度施用毒品之時間，在
    初犯經觀察、勒戒或強制戒治執行完畢釋放五年以後，已不
    合於「五年後再犯」之規定，且因已於「五年內再犯」，顯
    見其再犯率甚高，原實施觀察、勒戒或強制戒治，已無法收
    其實效，即應依該條例第十條處罰（最高法院九十五年度第
    七次刑事庭會議決議參照）。查被告朱振成前因施用毒品而
    經觀察、勒戒、強制戒治，並於執行完畢後五年內，再因施
    用毒品犯行，經起訴判處罪刑及執行完畢等詳情，業如事實
    欄一所載，有臺灣基隆地方法院檢察署刑案資料查註紀錄表
    及臺灣高等法院被告前案紀錄表附卷可參。則被告本案施用
    甲基安非他命及海洛因之犯行縱在上開觀察、勒戒及強制戒
    治執行完畢五年後所為，仍不得依毒品危害防制條例第二十
    條第三項規定予以觀察、勒戒或強制戒治之處遇，而應由檢
    察官依法追訴，本件起訴程序並無違誤，合先敘明。
二、上揭犯罪事實，業據被告於警詢、檢察官偵訊、本院準備及
    審判程序中均自白不諱，其於警詢所述施用甲基安非他命時
    間，雖與其於檢察官偵訊及本院準備暨審判程序所述有約三
    小時之差距，然其施用地點、方式及所施用之甲基安非他命
    與本案為警查獲時所扣得之甲基安非他命無涉等情節，則前
    後一致，堪認其於警詢所述施用時間應係誤陳；又其前揭為
    警採尿送驗結果，亦呈甲基安非他命及海洛因人體代謝物嗎
    啡陽性反應，有臺灣尖端先進生技醫藥股份有限公司九十九
    年十二月一日出具之濫用藥物檢驗報告及基隆市警察局第四
    分局偵辦毒品案件尿液檢體對照表在卷可參；而其為警查獲
    時所主動交付警員查扣之白色碎塊十三包及透明結晶二包，
    其中白色碎塊部分均檢出海洛因成分，淨重計零點五一公克
    ，驗餘淨重計零點五零公克，另透明結晶部分均檢出甲基安
    非他命成分，淨重計一點零一五公克，驗餘淨重計一點零一
    四六公克，則有卷附基隆市警察局第四分局扣押筆錄、扣押
    物品目錄表、法務部調查局濫用藥物實驗室九十九年十二月
    十日調科壹字第○九九二三○二七六三○號鑑定書、交通部
    民用航空局航空醫務中心一百年一月三十一日航藥鑑字第一
    ○○○三六九號鑑定書為憑，被告上開自白堪認屬實。本案
    事證明確，被告犯行俱足認定，應依法論科。
三、核被告所為，係犯毒品危害防制條例第十條第二項之施用第
    二級毒品罪、同條例第十條第一項之施用第一級毒品罪及同
    條例第十一條第二項之持有第二級毒品罪。被告於上開施用
    時所持有第二級毒品及第一級毒品之低度行為，分別為該次
    施用之高度行為所吸收，均不另論罪。至被告為警查獲時所
    持有之甲基安非他命二包，係其於當日下午一時許，在基隆
    市基隆火車站，以八千五百元之價格，向姓名年籍均不詳、
    綽號「阿忠」之人購得，而猶未施用，與其上開於同日上午
    十時許之施用甲基安非他命行為，及上開於同日下午一時許
    之施用海洛因行為，犯意各別，行為互殊，應予分論併罰。
    起訴書犯罪事實欄二雖僅記載被告上開為警查獲時經扣得前
    述甲基安非他命二包，惟此項可以構成犯罪事實之記載，已
    足確定被告於上開為警查獲時之持有甲基安非他命二包行為
    ，亦屬起訴範圍，而為本案應予審判之對象無疑；復經本院
    於準備及審判程序均告知被告此項另涉罪名，有準備及審判
    程序筆錄在卷可參，本院自應就此部分併予審判。被告有如
    事實欄一所載之刑案前科及有期徒刑執行紀錄，有前揭刑案
    資料查註紀錄表及被告前案紀錄表可參，其於有期徒刑執行
    完畢後五年內，故意再犯本案有期徒刑以上之各罪，均為累
    犯，俱應依法加重其刑。又被告於九十九年十一月十四日下
    午四時二十分許，在基隆市仁愛區○○○路二十號前，巡邏
    警員僅因其神色匆忙，而欲趨前盤查時，其在有偵查犯罪職
    權之公務員尚無確切根據得為合理之可疑而發覺其上開犯行
    前，即主動取出其上開施用所餘之海洛因及持有之甲基安非
    他命供警員查扣，同時向警員供述其上開施用、持有海洛因
    及甲基安非他命犯行，有其警詢筆錄及基隆市警察局九十九
    年十一月十四日基警四分偵字第○九九○四六二九三四號刑
    事案件報告書在卷可稽，可見被告係在有偵查犯罪職權之公
    務員發覺其本案犯行前，即先主動向警員自首，爰依法均減
    輕其刑，並俱先加後減之。爰審酌被告經執行觀察、勒戒、
    強制戒治及有期徒刑之處遇措施後，猶未能深切體認毒品危
    害己身之鉅，謀求脫離毒害之道，反而於出監所後伺機再犯
    ，自有使其再度接受相當時期監禁處遇以教化性情之必要；
    惟其就犯罪事實均自白犯行，犯後態度尚佳，且施用毒品固
    戕害個人健康，然未侵害他人權益，犯罪手段平和，兼衡其
    智識程度、施用次數、持有毒品數量及家庭狀況等一切情狀
    ，分別量處如主文所示之刑，及定其應執行刑，併均諭知易
    科罰金之折算標準示懲。
四、扣案白色碎塊十三包，均檢出海洛因成分，淨重計零點五一
    公克，驗餘淨重計零點五零公克，另扣案透明結晶二包，均
    檢出甲基安非他命成分，淨重計一點零一五公克，驗餘淨重
    計一點零一四六公克，已如前述，而為查獲之毒品，不論屬
    於犯人與否，應依法於其施用第一級毒品及持有第二級毒品
    罪部分併予宣告沒收銷燬之（至鑑驗用罄之毒品部分，因已
    滅失，自無庸併為沒收銷燬之諭知）。而扣案盛裝上開海洛
    因之包裝袋十三只，及扣案盛裝上開甲基安非他命之包裝袋
    二只，則均係被告所有而分別供其持有進而施用海洛因及持
    有甲基安非他命之物，爰依法於其施用第一級毒品及持有第
    二級毒品罪部分併予宣告沒收。至供被告施用毒品之玻璃球
    吸食器及注射針筒，因均未據扣案，復無證據顯示係專供施
    用毒品之器具或違禁物，為避免將來執行之困難，爰不併為
    沒收之諭知。
據上論斷，應依刑事訴訟法第二百七十三條之一第一項、第二百
九十九條第一項本文，毒品危害防制條例第十條第二項、第一項
、第十一條第二項、第十八條第一項本文前段，刑法第十一條、
第四十七條第一項、第六十二條本文、第四十一條第八項、第一
項本文、第五十一條第五款、第三十八條第一項第二款，判決如
主文。
本案經檢察官高永棟到庭執行職務。
中    華    民    國    100    年    3     月    2    日
                  刑事第四庭法  官  陳賢德
以上正本證明與原本無異。
如不服本判決應於收受送達後十日內向本院提出上訴書狀，並應
敘述具體理由；其未敘述上訴理由者，應於上訴期間屆滿後二十
日內向本院補提理由書（均須按他造當事人之人數附繕本）「切
勿逕送上級法院」。
中    華    民    國   100    年    3     月    3     日
                            書記官  王靜敏
附錄論罪法條：
毒品危害防制條例第10條
施用第一級毒品者，處 6 月以上 5 年以下有期徒刑。
施用第二級毒品者，處 3 年以下有期徒刑。